臺灣高等法院刑事裁定
111年度抗字第1596號
抗  告  人
即  受刑人  林彥宏


上列抗告人即受刑人因聲請撤銷緩刑案件，不服臺灣新竹地方法
院111年度撤緩字第56號，中華民國111年9月6日裁定，提起抗告
，本院裁定如下：
    主  文
抗告駁回。                                              
    理  由
一、原裁定意旨略以：
(一)受刑人林彥宏前因詐欺等案件，經原審法院於民國107年12
    月14日以107年度原訴字第53號判處有期徒刑1年1月(共2罪)
    、1年(共2罪)，應執行有期徒刑2年，緩刑4年，緩刑期間付
    保護管束，並於108年4月16日確定。惟受刑人於前案緩刑期
    內即於109年3月1日，又犯妨害秩序罪，經原審於110年7月9
    日以109年度竹簡字第1345號判決處有期徒刑3月，並於110
    年12月27日確定在案，此有上開二案判決書及本院被告前案
    紀錄表附卷可佐。是受刑人確有於緩刑期內因故意犯他罪，
    而受6月以下有期徒刑之宣告確定，已合於刑法第75條之1第
    1項第2款之「緩刑內因故意犯他罪，而在緩刑期內受6月以
    下有期徒刑、拘役或罰金之宣告確定者」規定，而有得撤銷
    其緩刑宣告之情形。
(二)受刑人復於前案緩刑付保護管束期間內即於110年7月中旬至
    110年8月17日間，參與詐欺集團犯罪組織，擔任話務手工作
    ，而涉犯三人以上共同以電子通訊對公眾散布而詐欺取財未
    遂、參與犯罪組織等罪嫌，經臺灣屏東地方檢察署(下稱屏
    東地檢署)檢察官以110年度偵字第7990、9555號提起公訴，
    現由臺灣屏東地方法院以110年度訴字第507號審理中等情，
    有前開檢察官起訴書、本院被告前案紀錄表在卷可稽。由此
    可徵受刑人於保護管束期間內，確有未保持善良品行之情事
    。
(三)前案認受刑人因一時失慮，參與詐欺集團共同犯詐欺取財罪
    ，犯後積極彌補被害人所受損害，確有悔意，經偵、審程序
    之教訓，應當知所警惕，因認所宣告之刑以暫不執行為適當
    ，而予以宣告緩刑4年，以勵自新。惟受刑人竟未引以戒惕
    ，於前案緩刑確定後未及1年，即再犯後案之妨害秩序罪。
    且受刑人前案係參與詐欺集團犯罪組織擔任收購帳戶之收簿
    手工作，而觸犯加重詐欺取財及參與犯罪組織等罪，其前案
    獲緩刑寬典後，竟不知悔改，再度參與電信詐欺集團之犯罪
    組織，擔任話務手工作，而涉犯加重詐欺取財未遂及參與犯
    罪組織等(以下簡稱電信詐欺集團之加重詐欺等)罪嫌，經檢
    察官提起公訴在案(下稱審理中之最近案件)，是受刑人於前
    案緩刑付保護管束期間內，再犯相同類型之罪，且參與犯罪
    情節並非輕微，顯未保持善良品行甚明。而按緩刑之規範意
    旨乃在於促使惡性輕微之受刑人或偶發犯、初犯改過自新，
    督促受刑人於緩刑宣告後之行止更加謹言慎行，受刑人於受
    緩刑宣告後理應更戒慎警惕、恪遵法律，然受刑人於短時間
    內即再犯後案妨害秩序罪，造成公眾或他人之危害、恐懼不
    安，破壞社會安寧秩序，衡酌其再犯之原因、主觀犯意所顯
    現之惡性及反社會性、違反法規範之情節等情，顯見其並未
    因前案給予緩刑而知所警惕，約束己身行為，且漠視法令禁
    制，法治觀念薄弱，難認其經偵、審程序後即知悔悟而無再
    犯之虞，已足以動搖原緩刑宣告之基礎，足認前案宣告之緩
    刑已難收其預期之效果，而有執行刑罰之必要。且受刑人於
    保護管束期間，竟再犯相同類型之加重詐欺取財等罪，顯然
    前案宣告緩刑併付保護管束，欲藉由保安處分之執行，使受
    刑人在觀護人之監督及嚴謹規範之下，要求其反省自律，以
    達改過自新之目的，已然無法達成，亦足認受刑人確有違反
    保安處分執行法第74條之2第1款應遵守事項之情形，且情節
    實屬重大。從而，檢察官聲請撤銷之意旨，核與刑法第75條
    之1第1項第2款、保安處分執行法第74條之3第1項之規定相
    符，檢察官據以聲請撤銷前案緩刑之宣告，於法尚無不合，
    應予准許，爰裁定撤銷受刑人緩刑之宣告。
(四)至聲請意旨雖載及受刑人有違反保安處分執行法第74條之2
    第2款之情形，然聲請人並未就此部分提出任何事證證明，
    是聲請人此部分所指，尚屬無據，自難憑採等語。
二、抗告意旨略以：
(一)原本緩刑的附加條件包括勞動服務都有按時完成，每2週的
    觀護人報到，也都有準時報到，沒有緩刑宣告難收其預期效
    果之情事。
(二)受刑人之前、後二案之罪質及犯罪類型迥異，後案所犯之妨
    害秩序罪之情節尚屬輕微、法益侵害非屬重大，此由後案經
    鈞院判處有期徒刑3月確定可認，準此，自難僅以受刑人有
    受後案徒刑宣告乙節，遽認其前案所宣告之緩刑難收預期效
    果，而有執行刑罰之必要，原裁定有認事用法之違誤云云。
三、按刑法第75條之1各款規定，受緩刑之宣告而有相關情形之
    一，足認原宣告之緩刑難收其預期效果，而有執行刑罰之必
    要者，得撤銷其宣告。該條採用「裁量撤銷主義」，賦予法
    院撤銷與否之權限，特於第1項規定實質要件為「足認原宣
    告之緩刑難收其預期效果，而有執行刑罰之必要」，供作審
    認之標準。亦即於上揭「得」撤銷緩刑之情形，法官應依職
    權本於合目的性之裁量，妥適審酌被告所犯前後數罪間，關
    於法益侵害之性質、再犯之原因、違反法規範之情節是否重
    大、被告主觀犯意所顯現之惡性，及其反社會性等情，是否
    已使前案原為促使惡性輕微之被告或偶發犯、初犯改過自新
    而宣告之緩刑，已難收其預期之效果，而確有執行刑罰之必
    要，此與刑法第75條第1項所定2款要件有一具備，即毋庸再
    行審酌其他情狀，應逕予撤銷緩刑之情形不同。是以，法官
    應依職權本於合目的性之裁量，就具體個案審酌有無基於特
    別預防考量，而有必要使該受刑人先前受緩刑宣告之徒刑入
    監執行之具體情狀(參照釋字第796號解釋文)，並妥適審酌
    被告所犯前後數罪間，關於法益侵害之性質、再犯之原因、
    違反法規範之情節是否重大、被告主觀犯意所顯現之惡性及
    其反社會性等情，是否已使前案原為促使惡性輕微之被告或
    偶發犯、初犯改過自新而宣告之緩刑，已難收其預期之效果
    ，而確有執行刑罰之必要。
四、經查：
(一)受刑人前案係犯參與犯罪組織、三人以上共同詐欺取財罪，
    依想像競合論以三人以上共同詐欺取財罪(首次犯行)，其他
    各罪亦均成立三人以上共同詐欺取財罪(共4罪)，緩刑4年，
    緩刑期間付保護管束；後案係犯刑法第150條第1項規定：「
    在公共場所或公眾得出入之場所聚集三人以上，施強暴脅迫
    者，在場助勢之人，處1年以下有期徒刑、拘役或10萬元以
    下罰金；首謀及下手實施者，處6月以上5年以下有期徒刑。
    」之「在場助勢」罪，其犯罪類型係在公共場所或公眾得出
    入之場所聚集，進而實行強暴脅迫（例如：鬥毆、毀損或恐
    嚇等行為）者，不論是對於特定人或不特定人為之，已造成
    公眾或他人之危害、恐懼不安，即該當犯罪成立之構成要件
    ，以符保護社會治安之刑法功能；是受刑人前、後案之罪名
    、罪質、侵害法益類型雖有不同，但對社會危害程度均鉅，
    受刑人於前案犯行，經法院為緩刑宣告後，應深知參與犯罪
    組織侵害社會法益，詐欺對社會財貨秩序、正常經濟交易安
    全及人民財產權侵害非淺，易造成受害者財產損害或衍生相
    關社會問題，竟不知有所警惕而謹慎行事，澈底斷除犯罪意
    念，且後案(妨害秩序)、目前審理中最近案件(電信詐欺集
    團之加重詐欺)均係故意犯，並非一時不慎偶蹈法網，且共
    犯人數均巨(均達十人以上)，規模龐大，對法秩序之危害均
    鉅，自堪認受刑人恪遵法令之自我約制能力明顯欠缺，無從
    預期未來將恪遵相關法令規定，堪認受刑人前案所諭知之緩
    刑宣告難收其預期效果，而具有刑法第75條之1第1項 第2款
    得裁量撤銷前案緩刑宣告之情形，亦符合大法官釋字第796
    號解釋意旨所揭示在具體個案中基於特別預防考量，而有必
    要使該受刑人先前受緩刑宣告之徒刑入監執行之具體情狀，
    併此敘明。
(二)按「受保護管束人在保護管束期間內，應遵守左列事項：
    保持善良品行，不得與素行不良之人往還。服從檢察官及
    執行保護管束者之命令。不得對被害人、告訴人或告發人
    尋釁。對於身體健康、生活情況及工作環境等，每月至少
    向執行保護管束者報告1次。非經執行保護管束者許可，不
    得離開受保護管束地；離開在10日以上時，應經檢察官核准
    。」、「受保護管束人違反前條各款情形之一，情節重大者
    ，檢察官得聲請撤銷保護管束或緩刑之宣告。假釋中付保護
    管束者，如有前項情形時，典獄長得報請撤銷假釋。」保安
    處分執行法第74條之2、第74條之3分別定有明文。而所謂『
    情節重大』，經參照刑法第75條之1立法理由，應係指受判決
    人顯有履行負擔之可能，而隱匿或處分其財產、故意不履行
    、無正當事由拒絕履行或顯有逃匿之虞等情事，顯無法達成
    保護管束之效果者而言。查受刑人於前案緩刑併付保護管束
    期間內即於110年7月中旬至110年8月17日間，涉犯三人以上
    共同以電子通訊對公眾散布而詐欺取財未遂、參與犯罪組織
    (即電信詐欺集團之加重詐欺等)罪嫌，而受刑人在該詐欺組
    織中，係擔任詐欺話務手之工作，其於偵查中就被訴之事實
    坦承不諱，供稱：參與本件犯罪組織，並進駐田園旅棧民宿
    ，擔任一線話務手，並假冒中華人民共和國公安，對被害人
    施以詐術之工作，且已有實際撥打電話之事實，而該案被害
    人達209人，而著手於各該詐欺行為之實行，有屏東地檢署
    檢察官110年度偵字第7990、9555號起訴書在卷可稽(見原審
    撤緩卷第101至120頁)，現由臺灣屏東地方法院以110年度訴
    字第507號審理中。受刑人於原審訊問時稱：「(問：對本件
    檢察官聲請撤銷緩刑，有何意見？提示並告以聲請書要旨)
    屏東地院詐欺這一件，當時我原本在做買賣二手車，因為疫
    情的原因、個人家庭因素，短時間非常需要用到錢，剛進去
    機房的時候，我也不了解要做什麼，只有看過他們工作的東
    西，有稍微接觸，當下就出事了，被屏東警察帶走。(問：
    你的前案緩刑案件就是參與詐欺集團，為何又參與屏東這件
    詐欺集團案件？)一開始找我去的人沒有跟我講是這個情形
    ，去的時候，才曉得，對方說我現在進來，沒有辦法出入，
    當下我想說反正也進來，外面工作也辭掉，裡面也是耗著時
    間，也許有機會賺錢，但是也沒有賺到錢。(問：你應該知
    道在緩刑期間不可以再接觸與犯罪有關之人或事物，你又犯
    了相同罪質的詐欺案件，檢察官以此聲請撤銷緩刑，有何意
    見？）詐欺案件，我有實際參與到，我去之前是不知道，我
    被抓之後，當下我也是馬上承認自己的錯誤，在該案件我知
    道的，我都有坦承，沒有迴避任何責任」等情(見原審撤緩
    卷第159至160頁)。可見受刑人確有參與(電信)犯罪組織、
    並著手加重詐欺犯行之實行，與其偵查中所供述之情節大致
    相符，是本件受刑人於緩刑併保護管束期間內，另涉電信集
    團之加重詐欺罪之嫌疑重大，經檢察官起訴、法院審理中，
    其於該案中之犯加重詐欺等罪嫌之情節重大，可認其確未保
    持善良品行，而有與素行不良之犯罪行為人往還，合於保安
    處分執行法第74條之2第1款所規定之情形，原裁定一併審酌
    受刑人於審理中之最近案件，所侵害之法益、罪名、犯罪類
    型均與為緩刑宣告之前案相同，受刑人於緩刑併付保護管束
    期間，再犯相同類型之罪嫌重大，參酌大法官釋字第796號
    解釋意旨，審酌前案宣告緩刑之目的，乃在於促使惡性輕微
    之受刑人或偶發犯、初犯改過自新，督促受刑人於緩刑宣告
    後之行止更加謹言慎行，準此，受刑人於受緩刑宣告後理應
    更戒慎警惕、恪遵法律，誠然是前案宣告緩刑之目的所在，
    而本件受刑人所犯之前後數案間，關於法益侵害之性質、再
    犯之原因、違反法規範之情節均重大，且受刑人主觀犯意所
    示之惡性及反社會性等具體情狀，已足見前案原為促使惡性
    輕微者或偶發性、初犯改過自新而宣告之緩刑，綜合上開情
    狀，堪認前案緩刑宣告之目的，已顯難收其預期之效果，是
    其前案確有執行刑罰之必要，基於特別預防考量，認有必要
    使受刑人就前案受緩刑宣告之徒刑入監執行之具體情狀，是
    原裁定准許檢察官撤銷緩刑宣告之聲請，諭知受刑人緩刑撤
    銷等旨，經核其裁量權之行使與法並無不合。
(三)抗告意旨以受刑人之前、後案之罪質及犯罪類型迥異，後案
    所犯之妨害秩序罪之情節尚屬輕微、法益侵害非屬重大云云
    ，顯未體認後案妨害秩序之對社會治安之危害程度及所參與
    之犯罪規模龐大，且刑法第75條之1第1項第2款所謂之「他
    罪」本未限定須與緩刑宣告相同之罪名，或侵害相同法益之
    罪，抗告意旨所陳要非可取。至抗告意旨所指勞動服務按時
    完成，按時向觀護人報到云云，縱確有其事，亦屬形式上符
    合一般保護管束要求而己，卻無從卸免受刑人上開參與電信
    詐欺集團組織及實行加重詐欺犯行之具體事實，是受刑人抗
    告意旨所陳，均無礙受刑人前開緩刑宣告之目的，已難收其
    預期之效果，其前案確有執行刑罰之必要。　　
五、綜上所述，原裁定認檢察官之聲請為有理由，而撤銷受刑人
    緩刑宣告，其裁量權之行使並無不當，亦無違背比例原則，
    基於特別預防考量亦有必要，核與刑法第75條之1第1項第2
    款之規定相符。本件抗告為無理由，應予駁回。　　
據上論斷，應依刑事訴訟法第412條裁定如主文。　　　　
中　　華　　民　　國　　111 　年　　10　　月　　21　　日
                  刑事第十九庭  審判長法　官  曾淑華  
                                      法　官  陳文貴
                                      法　官  黃惠敏
以上正本證明與原本無異。
不得再抗告。
                                      書記官  吳錫欽　　
中　　華　　民　　國　　111 　年　　10　　月　　24　　日